---
title: "Visualization Project"
author: "ESTHER JAMET, BENJAMIN GRONDIN, ALEXIS CARBILLET"
date: "17 avril 2019"
output: html_document
---

```{r setup, include=FALSE}
knitr::opts_chunk$set(echo = TRUE)
```

# Choix de la base de donnée
<br>
La presse décrit souvent l'endettement des pays, donnant une vision pessimiste des situations économiques des pays, notamment en Europe. La montée en puissance des pays émergents, tant sur le plan politique qu'économique renforce ce sentiment d'impuissance chez les populations européennes. Il nous a semblé judicieux d'étudier l'évolution des réserves d'or de ces pays plutôt que leurs endettements afin d'avoir un champ d'étude différent de ce que les journeaux font habituellement.
Dans notre étude, nous avons utiliser une base de données qui se trouve en suivant ce lien:<https://www.data.gouv.fr/fr/datasets/reserves-officielles-de-28-pays-europeens/>. Il s'agit d'un excel contenant une colonne principale pour chaque pays de l'union européenne. Chaque colonne principale est constituée de 4 sous colonnes. La première correpond aux réserves d'or en tonnes, la seconde sa conversion en millions de dollards américain,la troisième sa réserve de change en millions de dollards américain et la dernière le total des deux dernières colonnes.
<br>
Par la suite, on traitera un dataset simplifié qui ne gardera que la permière sous colonne de chaque pays, c'est-à-dire sa réserve d'or en tonnes. Il se trouve sous format csv au nom de european-reserves-by-country-simplify.csv au lien suivant: <https://raw.githubusercontent.com/alexiscarbillet/Visualization-Project/master/european-reserves-by-country-simplify.csv>
<br>

# Choix des graphiques
<br>
La base de données contient différentes séries temporelles. D'après le site data to viz, nous avions le choix entre différents types de graphiques. Nous pouvions utiliser les graphiques suivants: boxplot, violin, ridgeline, heatmap, line plot, stacked area et stream graph.
<br>
Nous avons choisi de traiter les deux graphiques suivants: lineplot et heatmap. De cette façon nous avons deux catégories de graphiques différentes car le lineplot appartenant à aux graphiques d'évolution et le heatmap à ceux de corrélation.
<br>

# Caractéristiques du dataset simplifié
<br>
```{r}
# importation les données
data <- read.table("https://raw.githubusercontent.com/alexiscarbillet/Visualization-Project/master/european-reserves-by-country-simplify.csv", header=TRUE, sep=";")
# traitement des données
summary(data[2:29]) #la première colonne correspond aux dates donc on a pas besoin de les traiter dans ce cas
```
Cela nous permet de connaitre la moyenne, élément manquant dans le graphique boxplot. Le reste des informations se retrouvent dans ce graphique. Cependant, cela ne nous permet pas de connaitre les valeurs de chaque données d'où le besoin de tracer les nuages de points sur le graphique suivant.
<br>
# Code du graphique boxplot
```{r,warning=FALSE,message=FALSE,fig.align='center',fig.height=15,fig.width=9}
# import des libraries
library(ggplot2)
library(plotly)
# ouverture du fichier csv et importation des données
data <- read.table("https://raw.githubusercontent.com/alexiscarbillet/Visualization-Project/master/european-reserves-by-country-simplify.csv", header=TRUE, sep=";")
# on met les noms en ligne, chaque valeur de réserve en or doit avoir un nom associé qui est celui de son pays
nom=sort(rep(names(data)[2:29],57)) 
# on initialise la ligne où seront stockés les valeurs des réserves d'or de tous les pays de l'union européenne
value=c(seq(1,1596))
# on met en ligne les valeurs des réserves d'or de tous les pays de l'union européenne
for(i in seq(2,29))
  for(j in seq(1,57))
    value[((i-2)*57+j)]=data[j,i]
data2=data.frame(nom,value) # on créé le nouveau datatset à partir de nom et value
# on plot le graphique
p<-qplot(x=nom , y=value , data=data2, main="boxplot des réserves d'or en tonnes selon les pays de l'UE", xlab="Nom du pays", ylab="quantité d'or en tonnes",geom=c("boxplot","jitter"))+
  coord_flip() # échange les axes
ggplotly(p) # le graphique devient interactif
```

# Description des résultats du graphique heatmap
<br>
On remarque que la plupart des pays de l'union européenne ont des réserves en or constantes. C'est le cas de la Bulgarie, de la Croatie, de Chypre, du Danemark, de la République Tchèque, de l'Estonie, de la Finlande, de l'Hongrie, de l'Irlande, de l'Italie, de la Lituanie, de la Lettonie, du Luxembours, de Malte, de la Pologne, de la Roumanie, de la Slovéquie et de la Slovénie.
Ces 21 pays représentent 75% des pays de l'union européenne. Peut-on considérer que l'économie de ces pays est menacée? Probablement non. Intéressons-nous maintenant à leurs évolutions aux cours de ces dernières années.
<br>

# Code du graphique heatmap
```{r,warning=FALSE,message=FALSE,fig.align='center',fig.height=5,fig.width=9}
library(plotly)
# ouverture du fichier csv et importation des données
data <- read.table("https://raw.githubusercontent.com/alexiscarbillet/Visualization-Project/master/european-reserves-by-country-simplify.csv", header=TRUE, sep=";")

a<-as.matrix(data[,2:29]) # on fait de notre sous dataset data[,2:29] une matrice, la première colonne sera utilisée pour l'axe des ordonnées
#on trace heatmap avec en abscisse les pays et en ordonnées les dates de mesure des réserves d'or des différents pays
plot_ly(x=names(data[2:29]), y=data[,1],z = a, type = "heatmap")
# on ne peut pas mettre de label ou de titre en utilsant plot_ly d'où le fait qu'il n'y en ait pas
# le fait de vouloir les mettre en annotation ne fonctionne pas non plus (ils ne sont pas aux endroits souhaités)
```

# Description des résultats du graphique heatmap
<br>
Nous remarquons que seul les réserves en or françaises ont chuté de manière significative entre les années 2000 et 2014 passant de 3024 tonnes à 2435 tonnes soit de 19%.. Les autres pays de l'union européenne ont une réserve d'or constante ou qui a connu une légère baisse, souvent de 300 tonnes (Espagne, Royaume-Uni et Pays-Bas). 
Si on considère les chiffres relatifs, les Pays-Bas ont connu une chute de leurs réserves d'or de 33%, le Portugual de 36%, l'Espagne de 46% et le Royaume-Uni de 47%. Cela semble important, pourtant en la quantité d'or qu'ils ont perdu est deux fois moins importante que celle de la France. 
<br>

# Conclusion
<br>
Pour conclure, la France semble avoir une économie menacée. En effet, la plupart des autres pays de l'union européenne ont eu des réserves d'or quasi constante entre 2000 et 2014 alors que la France a vu sa réserve d'or chuter de 589 tonnes soit de 19%. Cependant, les chiffres relatifs semblent montrer que les réserves menacées appartiennent aux Pays-Bas, au Portugual, à l'Espagne et au Royaume-Uni.
<br>